【裁判字號】    99,易,517
【裁判日期】    990707
【裁判案由】    詐欺
【裁判全文】
臺灣臺北地方法院刑事判決               99年度易字第517號
公  訴  人  臺灣臺北地方法院檢察署檢察官
被      告  丙○○○
上列被告因詐欺案件，經檢察官提起公訴（九十八年度偵字第二
一五○二號），本院判決如下：
    主  文
丙○○○幫助意圖為自己不法之所有，以詐術使人將本人之物交
付，處拘役伍拾日，如易科罰金，以新臺幣壹仟元折算壹日。
    事  實
一、丙○○○明知將自己之金融帳戶提款卡及密碼提供予他人使
    用，將可能幫助他人遂行詐騙行為，仍基於幫助詐欺之犯意
    ，於民國九十八年六月二十三日晚間八時二十二分許前某日
    時，將其先前所申辦臺北富邦商業銀行南昌簡易型分行00
    000000000000帳號之提款卡及密碼，交付予真
    實姓名、年籍不詳之成年人使用而幫助之。嗣該成年人基於
    為自己不法所有之意圖，於九十八年六月二十三日，佯以Ｙ
    ａｈｏｏ奇摩賣家名義，去電甲○○，誆稱：其於Ｙａｈｏ
    ｏ奇摩網路購物付款時匯錯帳戶，須至自動櫃員機操作始能
    回復云云，以此方式施用詐術，致甲○○陷於錯誤，乃依該
    成年人之指示，於同日晚間八時二十二分許前往高雄縣鳳山
    市○○路三二二號第一銀行自動櫃員機操作，匯款新臺幣（
    下同）一萬九千九百九十九元至丙○○○上開帳戶內，該成
    年人又於同日晚間九時許，佯以Ｙａｈｏｏ奇摩賣家名義，
    去電乙○○，誆稱：其於Ｙａｈｏｏ奇摩網路購物付款時設
    定為分期付款，須至自動櫃員機操作取消，否則將自其帳戶
    內以分期付款方式自動扣款云云，以此方式施用詐術，致乙○○陷於錯誤，乃依該成年人之指示，於同日晚間九時四十
    二分許前往自動櫃員機操作，匯款二萬九千六百六十六元至
    丙○○○上開帳戶內。嗣甲○○、乙○○發覺其等帳戶內之
    金額均匯出，始知受騙，旋即報警，而查獲上情。
二、案經甲○○訴由臺北市政府警察局中正第二分局報告臺灣臺
    北地方法院檢察署檢察官偵查起訴。
    理  由
一、證據之認定：
    上開事實一之部分，業據告訴人甲○○及被害人乙○○於警
    詢時指述明確（偵查卷第十、十一頁參照），且有被害人匯
    款之交易明細表二紙（偵查卷第二三、二四頁參照）及被告
    上開帳戶之開戶基本資料及交易明細資料各一份（偵查卷第
    二五頁至第三三頁參照）在卷可證，且被告丙○○○於本院
    九十九年六月二十三日審理時供承不諱（本院當日審判筆錄
    參照），是依(一)告訴人甲○○及被害人乙○○之指述、(二)上
    開交易明細表二紙及(三)上開銀行帳戶之開戶資料及交易明細
    資料各一份等補強證據已足資擔保被告於本院審理時所為之
    上開任意性自白具有相當程度之真實性，而得確信被告前述
    自白之犯罪事實確屬真實，從而依刑事訴訟法第一百五十六
    條第一項及第二項規定，本院自得依被告前述自白及該補強
    證據認定被告確有為前述幫助詐欺取財之犯行，本件事證明
    確，被告之犯行堪以認定。
二、論罪科刑之法律適用：
  (一)按刑法上之幫助犯，係對於犯罪與正犯有共同之認識，而以
    幫助之意思，對於正犯資以助力，而未參與實施犯罪之行為
    者而言（最高法院七十五年度臺上字第一五○九號、八十八
    年度臺上字第一二七○號判決亦同此意旨）。是以，如未參
    與實施犯罪構成要件之行為，且係出於幫助之意思提供助力
    ，即屬幫助犯，而非共同正犯。本件被告丙○○○基於幫助
    之犯意，提供前述銀行帳戶提款卡及密碼予真實姓名、年籍
    不詳之成年人，該成年人利用被告之幫助，意圖為自己不法
    之所有，施用詐術使告訴人甲○○及被害人乙○○分別陷於
    錯誤，因而匯款至被告所提供之上揭銀行帳戶內，是被告所
    為係參與詐欺罪構成要件以外之行為，且在無證據證明被告
    係以正犯而非以幫助犯之犯意參與犯罪之情形下，應認其所
    為係幫助犯而非正犯行為。核被告所為，係犯刑法第三十條
    第一項前段、第三百三十九條第一項之幫助詐欺取財罪。被
    告以一幫助詐欺取財行為，使該成年人得以分別詐騙甲○○
    及乙○○，致其等陷於錯誤，因而交付財物，為想像競合犯
    ，應依刑法第五十五條之規定從一重處斷。被告幫助他人犯
    上開詐欺取財之罪，爰依刑法第三十條第二項之規定，按正
    犯之刑減輕之。
  (二)爰審酌被告所為已影響社會正常交易安全，增加被害人尋求
    救濟之困難，並使犯罪之追查趨於複雜，危害社會情節甚鉅
    等，本應予以嚴懲，惟其犯後坦承犯行而態度良好，足認其
    尚有改過遷善之可能及其他一切情狀，量處如主文所示之刑
    ，並諭知其易科罰金之折算標準。
據上論斷，應依刑事訴訟法第二百九十九條第一項前段，刑法第
三百三十九條第一項、第三十條、第五十五條、第四十一條第一
項前段，刑法施行法第一條之一，判決如主文。
本案經檢察官孫沛琦到庭執行職務。
中    華    民    國    99    年    7     月    7     日
                  刑事第九庭審判長法  官  林怡秀
                                  法  官  張詩芸
                                  法  官  徐淑芬
以上正本證明與原本無異。
如不服本判決應於收受送達後十日內向本院提出上訴書狀，並應
敘述具體理由；其未敘述上訴理由者，應於上訴期間屆滿後20日
內向本院補提理由書（均須按他造當事人之人數附繕）「切勿逕
送上級法院」。
                                  書記官  劉郅享
中    華    民    國    99    年    7     月    7     日
附錄本案論罪科刑法條全文：
中華民國刑法第三百三十九條
意圖為自己或第三人不法之所有，以詐術使人將本人或第三人之
物交付者，處五年以下有期徒刑、拘役或科或併科一千元以下罰
金。
以前項方法得財產上不法之利益或使第三人得之者，亦同。
前二項之未遂犯罰之。

司法院資訊處製作；財團法人民間司法改革基金會備份。
